---
title: "Questões - Lista 4"
author: "Vítor Pereira"
header-includes:
   - \usepackage[brazil]{babel}
   - \usepackage{bm}
geometry: left=1.7cm, right=1.7cm, top=3cm, bottom=3cm
output:
  bookdown::pdf_document2:
editor_options:
  chunk_output_type: console
indent: true
nocite: '@*'
link-citations: true
---


```{r, echo = F}
options(digits=3)  #Arrendodamento
options(scipen=999)
ggplot2::theme_set(ggplot2::theme_minimal()) #Tema dos gráficos produzidos no ggplot2
knitr::opts_chunk$set(echo=F,message=F,warning=F,fig.pos = 'H',fig.align = 'center',fig.width=7.8, fig.height=3.85)
scale_fill_discrete = \(...) ggplot2::scale_fill_brewer(... , palette="Set1") #Fixa a scale do fill dos gráficos do ggplot2
```


```{r, echo = F}
library(survival)
library(ggfortify)
library(dplyr)
library(magrittr)
library(kableExtra)
library(patchwork)
```


```{r func}
banco <- function(vetor){
  vetor_ajustado = stringr::str_split(vetor, ", ") |> unlist()
  censura <- as.vector(stringr::str_detect(vetor_ajustado,"[+]") |> sapply(\(x) if(x == TRUE ) 0 else 1))
  vetor_ajustado <- gsub("[+]", "", vetor_ajustado) |> as.integer()
  df <- data.frame(tempos = vetor_ajustado, censura = censura)
}

grafico <- function(data, v1, title, v2 = tempo){
  ggplot(data) +
    geom_point(aes({{v2}},{{v1}})) +
    labs(title = title)
}

```

# Droga 6MP x Placebo

Considerando os dados do tempo em semanas até a remissão da leucemia, os pacientes foram divididos em dois grupos, onde um grupo recebeu o medicamento 6MP e o outro grupo com placebo. Para esses dois grupos temos a seguinte, curva de sobrevivência estimada:

```{r}
df <- banco("6, 6, 6, 6+, 7, 9+, 10, 10+, 11+, 13, 16, 17+, 19+, 20+, 22, 23, 25+, 32+, 32+, 34+, 35+, 1, 1, 2, 2, 3, 4, 4, 5, 5, 8, 8, 8, 8, 11, 11, 12, 12, 15, 17, 22, 23")
df <- df |> mutate(grupo = rep(c("Droga","Placebo"), c(21,21)))

```

```{r sobrevivencia, fig.cap="Curva de sobrevicência para ambos os grupos"}
fit_ekm <- survfit(Surv(tempos,censura)~grupo, data = df)
ekm <- fit_ekm$surv %>% 
  data.frame(sobrevivencia=.) %>% 
    mutate(grupo = rep(c("Droga","Placebo"), c(fit_ekm$strata)), tempo = fit_ekm$time) %>%
    mutate(grupo = factor(grupo))
autoplot(fit_ekm)
```

## Verificação da Linearização

Com as figuras que serão apresentadas nessa subseção verificaremos qual o modelo paramétrico mais adequado ao conjunto de dados do tempo de remissão da leucemia. Verificaremos qual gráfico possui os pontos que se traçassemos uma reta  mais se assemelharia com a bissetriz (y = x). Isto pois estamos verificando se a linearização do modelo paramétrico, condiz com uma linearização da sobrevivência estimada por Kaplan-Meier, assim o modelo com a linearização da sobrevivência estimada mais adequada, resultará em um melhor ajuste do modelo paramétrico. 

```{r placebo, fig.cap="Linearização do modelos paramétricos para o Placebo"}
grafico(ekm %>% filter(grupo == "Placebo"), -log(sobrevivencia), "Exponencial - Placebo")  +
grafico(ekm %>% filter(grupo == "Placebo"), log(-log(sobrevivencia)), 
         "Weibull - Placebo", log(tempo))  +
grafico(ekm %>% filter(grupo == "Placebo"), qnorm(sobrevivencia), 
         "Log-normal - Placebo", log(tempo))  
```
Nos gráficos da Figura \@ref(fig:placebo), percebemos que o modelo Log-normal temos que os dados estão mais curvados, já nos modelos Exponencial e Weibull, temos os pontos distribuídos de formas mais semelhantes, no entanto o modelo Expoencial está com os pontos mais concentrados na parte inicial e na Weibull os pontos estão mais espalhados, assim parece ter uma menor variação em relação à bissetriz (y = x), assim o modelo com a linearização mais apropriada para o Placebo é o modelo Weibull.

```{r droga, fig.cap="Linearização do modelos paramétricos para o Droga 6MP"}
grafico(ekm %>% filter(grupo == "Droga"), -log(sobrevivencia), "Exponencial - Droga 6MP") +
grafico(ekm %>% filter(grupo == "Droga"), log(-log(sobrevivencia)), 
        "Weibull - Droga 6MP", log(tempo)) +
grafico(ekm %>% filter(grupo == "Droga"), -qnorm(sobrevivencia), 
        "Log-normal - Droga 6MP", log(tempo))
```
Nos gráficos da Figura \@ref(fig:droga), percebemos que todos os modelos estão os pontos dispostos de formas semelhantes, com o mais diferente sendo o Modelo Exponencial, mas como todos os modelos são muito semelhantes, iremos ficar com o modelo escolhido no Placebo, o modelo exponencial. 


### Teste de Hipóteses

```{r}
fit_generalizado<-flexsurv::flexsurvreg(Surv(tempos,censura)~grupo, data = df,
                                        dist='gengamma')
fit_exp<-survreg(Surv(tempos,censura)~grupo, data=df, dist='exponential')
fit_weibull<-survreg(Surv(tempos,censura)~grupo, data=df, dist='weibull')
fit_lognorm<-survreg(Surv(tempos,censura)~grupo, data=df, dist='lognormal')
```

Usaremos o teste de razão de verossimilhanças em modelos encaixados e utilizaremos a Gama Generalizada como o modelo mais geral.

$$H_0:\text{O modelo testado é mais adequado que o modelo Generalizado.}$$
$$H_1:\text{O modelo testado não é mais adequado que o modelo Generalizado.}$$

Assim buscamos os modelos que não rejeitem a hipóteste $H_0$, assim para os modelos Exponencial, Weibull e Log-normal, temos os seguintes p-valores: `r 1-pchisq(2*(fit_generalizado$loglik[1]-fit_exp$loglik[1]),2)`, 
`r 1-pchisq(2*(fit_generalizado$loglik[1]-fit_weibull$loglik[1]),1)` e
`r 1-pchisq(2*(fit_generalizado$loglik[1]-fit_lognorm$loglik[1]),1)`, respectivamente, assim em todos temos evidências para a rejeição de $H_0$, logo nenhum é mais adequado que a Gama Generalizada. 

Utilizando o modelo Weibull como modelo generalizado e como modelo testado a Exponencial, temos que o p-valor é `r 1-pchisq(2*(fit_weibull$loglik[1]-fit_exp$loglik[1]),1) `, assim não rejeitamos a $H_0$ e reafirmamos o que foi analisado graficamente, que o modelo Exponencial é mais adequado que o modelo Weibull.

## Escolha do modelo adequado

Nessa subseção teremos que escolher o modelo mais adequado somente para o grupo da Droga 6MP, começaremos realizando o teste de hipóteses utilizado anteriormente, no entanto agora só com os dados do grupo com a utilização do remédio.


```{r}
df_droga = df %>% filter(grupo == "Droga")

fit_generalizado2<-flexsurv::flexsurvreg(Surv(tempos,censura)~1, data = df_droga,                                        dist='gengamma.orig')
fit_exp2<-survreg(Surv(tempos,censura)~1, data=df_droga, dist='exponential')
fit_weibull2<-survreg(Surv(tempos,censura)~1, data=df_droga, dist='weibull')
fit_lognorm2<-survreg(Surv(tempos,censura)~1, data=df_droga, dist='lognormal')
```


Considerando apenas os grupo da Droga 6MP, utilizando os modelos Exponencial, Weibull e Log-normal, temos os seguintes p-valores: `r 1-pchisq(2*(fit_generalizado2$loglik[1]-fit_exp2$loglik[1]),2)`, 
`r 1-pchisq(2*(fit_generalizado2$loglik[1]-fit_weibull2$loglik[1]),1)` e
`r 1-pchisq(2*(fit_generalizado2$loglik[1]-fit_lognorm2$loglik[1]),1)`, respectivamente, assim em todos não temos evidências para a rejeição de $H_0$, logo todos são mais adequados que a Gama Generalizada. 

Utilizando o modelo Weibull como modelo generalizado e como modelo testado a Exponencial, temos que o p-valor é `r 1-pchisq(2*(fit_weibull2$loglik[1]-fit_exp2$loglik[1]),1) `, assim também não rejeitamos a $H_0$ e temos que o modelo Exponencial é mais adequado que o modelo Weibull.

Assim, escolheremos o modelo exponencial, por não ter evidência contra sua adequação de acordo com o teste de hipóteses, também foi escolhido como o melhor graficamente e por ser o modelo mais simples.

# IPEC
Nessa questão consideraremos os dados do IPEC e avaliaremos qual o melhor modelo para a sobrevivência sem considerar o uso de covariáveis, em que temos a seguinte curva de sobrevivência estimada:

```{r}
ipec <- readr::read_delim('ipec.csv', delim = ';') |> 
  mutate(tempo = as.numeric(tempo))
```

```{r sobrevivenciaipec, fig.cap="Curva de sobrevicência para os dados de IPEC"}
fit_ekm2 <- survfit(Surv(tempo,status)~1, data = ipec)
ekm2 <- fit_ekm2$surv %>% 
  data.frame(sobrevivencia=.) %>%
    mutate(tempo = fit_ekm2$time)
autoplot(fit_ekm2)
```


## Linearização
Verificaremos qual o modelo paramétrico mais adequado ao conjunto de dados, utilizando novamente a linearização, investigaremos qualgráfico possui os pontos que se traçassemos uma reta  mais se assemelharia com a bissetriz (y = x).

```{r ipec, fig.cap="Linearização do modelos paramétricos para o dados do IPEC"}
grafico(ekm2, -log(sobrevivencia), "Exponencial")  +
grafico(ekm2, log(-log(sobrevivencia)), 
         "Weibull", log(tempo))  +
grafico(ekm2, qnorm(sobrevivencia), 
         "Log-normal", log(tempo))  
```
Nos gráficos da Figura \@ref(fig:ipec), temos que o modelo que está mais longe da linearidade é o modelo exponencial, com os modelos Weibull e Log-normal ficando bem semelhante quanto a linearização no entanto, o modelo Weibull tem os pontos levemente mais curvados que o modelo Log-normal no inicio, dando índicios de que será levemente inferior.

## Kaplan-Meier VS Modelos Ajustados
Verificaremos por outro método gráfico, qual o modelo paramétrico mais adequado ao conjunto de dados, pensando novamente na linearização, no entanto dessa fez utilizaremos a sobrevivência estimada pelo Kaplan-Meier versus a sobrevivência estimada pelos modelos probabilísticos. Analisando se a sobrevivência dos modelos probabalísticos se assemelha a do Kaplan-Meier pela linearização, pois se a relação com eles fosse dada pela bissetriz (y = x), teríamos que eles são iguais, então buscamos a linearidade que é dada pela bissetriz (que é a reta a 45°).

```{r}
fit_generalizado3<-flexsurv::flexsurvreg(Surv(tempo,status)~1, data = ipec,                                        dist='gengamma')
fit_exp3<-survreg(Surv(tempo,status)~1, data=ipec, dist='exponential')
fit_weibull3<-survreg(Surv(tempo,status)~1, data=ipec, dist='weibull')
fit_lognorm3<-survreg(Surv(tempo,status)~1, data=ipec, dist='lognormal')

alphae = exp(fit_exp3$coef)
alphaw = exp(fit_weibull3$coef)
gamaw = 1/fit_weibull3$scale
mu = fit_lognorm3$coeff
sigma = fit_lognorm3$scale

ekm2 <- ekm2 %>% 
          mutate(exponencial = exp(-tempo/alphae),
                 weibull = exp(-(tempo/alphaw)^gamaw),
                 log_normal =pnorm((-log(tempo)+ mu)/ sigma))
```

```{r ipec2, fig.cap="Sobrevivência de Kaplan-Meier vs Sobrevivência dos modelos paramétricos nos dados do IPEC"}
grafico(ekm2, sobrevivencia, "Exponencial", exponencial)  +
grafico(ekm2, sobrevivencia, 
         "Weibull", weibull)  +
grafico(ekm2, sobrevivencia, 
         "Log-normal", log_normal)  
```

Nos gráficos da Figura \@ref(fig:ipec2), para esse gráfico temos que todos os modelos estão parecidos, no entanto, as regiões com sobrevivência constante são mais acentuadas no modelo exponencial e o com menos acentuada é o modelo log-normal, assim tendo outro indício de que será o modelo mais adequado, terminaremos a análise com o teste de hipótese a seguir. 

## Teste de Hipóteses
  
Usaremos o teste de razão de verossimilhanças em modelos encaixados e utilizaremos a Gama Generalizada como o modelo mais geral.

$$H_0:\text{O modelo testado é mais adequado que o modelo Generalizado.}$$
$$H_1:\text{O modelo testado não é mais adequado que o modelo Generalizado.}$$

Assim buscamos os modelos que não rejeitem a hipóteste $H_0$, assim para os modelos Exponencial, Weibull e Log-normal, temos os seguintes p-valores: `r 1-pchisq(2*(fit_generalizado3$loglik[1]-fit_exp3$loglik[1]),2)`, 
`r 1-pchisq(2*(fit_generalizado3$loglik[1]-fit_weibull3$loglik[1]),1)` e
`r 1-pchisq(2*(fit_generalizado3$loglik[1]-fit_lognorm3$loglik[1]),1)`, respectivamente, assim temos que para os modelos Exponencial e Weibull o p-valor foi menor que 0.05, e rejeitamos $H_0$, assim o modelo Gama Generalizado é mais adequado que eles para a análise dos dados da IPEC, no entanto para o modelo Log-normal, o p-valor foi maior que 0.05, assim não tem indício que o Gama Generalizado é mais adequado e confirmamos os índicios levantados anteriormente pelos métodos gráfico.

Temos que o modelo Log-Normal é mais adequado para a análise dos dados de sobrevivência do IPEC.
