---
title: "Lista2"
output: html_document
date: '2022-05-24'
---

```{r, echo = F}
options(digits=3)  #Arrendodamento
options(scipen=999)
ggplot2::theme_set(ggplot2::theme_minimal()) #Tema dos gráficos produzidos no ggplot2
knitr::opts_chunk$set(echo=F,message=F,warning=F,fig.pos = 'H',fig.align = 'center',fig.width=7.8, fig.height=3.85)
scale_fill_discrete = \(...) ggplot2::scale_fill_brewer(... , palette="Set1") #Fixa a scale do fill dos gráficos do ggplot2
```


```{r, echo = F}
library(survival)
library(ggfortify)
library(dplyr)

```
```{r}
tempo_mediano <- function(obj){
  obj <- obj |> filter(n.event != 0) |> select(estimate, time)
  y0 = obj |> filter(estimate > 0.5) |> select(estimate) |> tail(n=1)
  y1 = obj |> filter(estimate < 0.5) |> select(estimate) |> head(n=1)
  x0 = obj |> filter(estimate > 0.5) |> select(time) |> tail(n=1)
  x1 = obj |> filter(estimate < 0.5) |> select(time) |> head(n=1)
  (0.5 - y0)/(y1 - y0)*(x1 - x0) + x0
}
tempo_medio<- function(obj){
  if(obj |> tail(n=1) |> filter(n.event != 0) |> nrow() == 0){
    temp = obj |> tail(n=1) |> with(time)
  }else{
    temp = c()
  }
  obj <- obj |> filter(n.event != 0) |> select(estimate, time)
  temp <- obj |> with(time) |> c(temp)
  sobre <- obj |> with(estimate)
  temp_medio = 0
  for(i in 1:(length(temp)-1)){
    temp_medio = temp_medio+sobre[i]*(temp[i+1] - temp[i])
  }
  temp_medio = temp_medio + temp[1]
  temp_medio
}

interpolacao <- function(obj, temp){
  obj <- obj |> filter(n.event != 0) |> select(estimate, time)
  y0 = obj |> filter(time < temp) |> select(estimate) |> tail(n=1)
  y1 = obj |> filter(time > temp) |> select(estimate) |> head(n=1)
  x0 = obj |> filter(time < temp) |> select(time) |> tail(n=1)
  x1 = obj |> filter(time > temp) |> select(time) |> head(n=1)
  (temp-x0)/(x1 - x0)*(y1 - y0) + y0
  
}

prob <- function(obj, temp){
  y_ = interpolacao(obj, temp)
  obj <- obj |> filter(n.event != 0) |> select(estimate, time)
  y = obj |> filter(time == temp) |> select(estimate)
  list(prob = y, inter = y_)
}

tempo_medio_restante <- function(obj, param){
  y = prob(obj, param)
  if(obj |> tail(n=1) |> filter(n.event != 0) |> nrow() == 0){
    temp = obj |> tail(n=1) |> with(time)
  }else{
    temp = c()
  }
  obj <- obj |> filter(n.event != 0) |> select(estimate, time)
  temp <- obj |> filter(time > param) |> with(time) |> c(temp)
  sobre <- obj |> filter(time > param) |> with(estimate)
  sobre1 <- c(as.double(y$prob), sobre)
  sobre <- c(as.double(y$inter),sobre)
  temp <- c(param, temp)
  temp_medio_restante = 0
  temp_medio_restante1 = 0
  for(i in 1:(length(temp)-1)){
    temp_medio_restante = temp_medio_restante+sobre[i]*(temp[i+1] - temp[i])
    temp_medio_restante1 = temp_medio_restante1+sobre1[i]*(temp[i+1] - temp[i])
  }
  temp_medio_restante = temp_medio_restante/sobre[1]
  temp_medio_restante1 = temp_medio_restante1/sobre1[1]
  list(prob = temp_medio_restante1, inter = temp_medio_restante)

}


tempo_interpolado <- function(obj, st){
  obj <- obj |> filter(n.event != 0) |> select(estimate, time)
  y0 = obj |> filter(estimate > st) |> select(estimate) |> tail(n=1)
  y1 = obj |> filter(estimate < st) |> select(estimate) |> head(n=1)
  x0 = obj |> filter(estimate > st) |> select(time) |> tail(n=1)
  x1 = obj |> filter(estimate < st) |> select(time) |> head(n=1)
  (st - y0)/(y1 - y0)*(x1 - x0) + x0
}


interpolacao_ic <- function(obj, temp){
  obj <- obj |> filter(n.event != 0) |> select(conf.high, conf.low, time)
  y0 = obj |> filter(time < temp) |> select(conf.high) |> tail(n=1)
  y1 = obj |> filter(time > temp) |> select(conf.high) |> head(n=1)
  x0 = obj |> filter(time < temp) |> select(time) |> tail(n=1)
  x1 = obj |> filter(time > temp) |> select(time) |> head(n=1)
  ls = (temp-x0)/(x1 - x0)*(y1 - y0) + y0
  y0_ = obj |> filter(time < temp) |> select(conf.low) |> tail(n=1)
  y1_ = obj |> filter(time > temp) |> select(conf.low) |> head(n=1)
  li = (temp-x0)/(x1 - x0)*(y1_ - y0_) + y0_
  list(li = li, ls = ls)
}

prob_ic <- function(obj, temp){
  y_ = interpolacao_ic(obj, temp)
  obj <- obj |> filter(n.event != 0) |> select(conf.high, conf.low, time)
  li = obj |> filter(time == temp) |> select(conf.low)
  ls = obj |> filter(time == temp) |> select(conf.high)
  list(li = li, ls = ls, li_inter = y_$li, ls_inter = y_$ls) -> a
}


```

# Questão 3

```{r}
radio = '7, 34, 42, 63, 64, 74, 83, 84, 91, 108, 112, 129, 133, 133, 139, 140, 140, 146, 149, 154, 157, 160, 160, 165, 173, 176, 185+, 218, 225, 241, 248, 273, 277, 279+, 297, 319+, 405, 417, 420, 440, 523, 523+, 583, 594, 1101, 1116+, 1146, 1226+, 1349+, 1412+, 1417'

radio = stringr::str_split(radio, ", ") |> unlist()

censura <- as.vector(stringr::str_detect(radio,"[+]") |> sapply(\(x) if(x == TRUE ) 0 else 1))

radio <- gsub("[+]", "", radio) |> as.integer()


df <- data.frame(radio = radio, censura = censura)
```
# Banco de dados da Questão 3 
```{r}
df
```

## Letra A

*A função de sobrevivência por meio dos estimadores de Kaplan-Meier e de Nelson-Aalen.
Apresente-as em tabelas e gráficos.*


Entendendo a documentação do pacote `Survival`
```{r}
kaplan = survfit(Surv(df$radio,df$censura)~1) |> 
    broom::tidy()
nelson = survfit(Surv(df$radio,df$censura)~1, stype = 2) |> 
    broom::tidy()
nelson2 = survfit(coxph(Surv(df$radio,df$censura)~1,method = "breslow")) |> 
  broom::tidy()

kaplan |> 
    dplyr::select(Estimate_KM = estimate) |> 
    bind_cols(nelson |> select(time, Estimate_NH = estimate)) |> 
    bind_cols(nelson2 |> select(Estimate_NH2 = estimate)) |> head(n=10)
```

Assim podemos ver que os dois jeitos aparentemente são iguais.

```{r}
nelson$estimate == nelson2$estimate
```

No entanto a comparação múltipla nega, iremos investigar as negações.

```{r}
nelson2$estimate[36:43]
```

```{r}
nelson$estimate[36:43]
```
Assim, percebemos que até nas negações eles são iguais, a questão deve ser em algum arrendondamento, assim utilizaremos apenas o `survfit` nelson.

### Gráfico

```{r}
kaplan |> 
    dplyr::select(Estimate_KM = estimate) |> 
    bind_cols(nelson |> select(Tempo = time, Estimate_NH = estimate)) |> 
    ggplot()+
    geom_line(aes(Tempo, Estimate_KM, color = 'Kaplan-Meier'), size = 2)+
    geom_point(aes(Tempo, Estimate_KM), color = 'red', size = 3) +
    geom_line(aes(Tempo, Estimate_NH, color = 'Nelson-Aalen'), size = 2)+
    geom_point(aes(Tempo, Estimate_NH), color = 'blue', size = 3) +
    scale_colour_manual("Legenda Linhas", 
                        values = c( "Kaplan-Meier" = "red", "Nelson-Aalen" = "blue"))
```

## Letra B

*Os tempos mediano e médio.*

**Para o Estimador Kaplan-Meier: **

Temos que o tempo médio é `r tempo_medio(kaplan)` e o tempo mediano é `r tempo_mediano(kaplan)`.

**Para o Estimador Nelson-Aalen: **

Temos que o tempo médio é `r tempo_medio(nelson)` e o tempo mediano é `r tempo_mediano(nelson)`.


## Letra C

*As probabilidade de um paciente com câncer sobreviver a: i) 42 dias, ii) 100 dias, 
iii) 300 dias e iv) 1000 dias.*

Nessa questão geraremos estimativas utilizando tanto interpolação quanto as probabilidades geradas pelos **degraus** da curva de sobrevivência dos estimadores. 

**Para o Estimador Kaplan-Meier: **
Temos que a probabilidade de sobreviver a 42 dias pela curva é `r prob(kaplan,42)$prob`, enquanto pela interpolação é `r prob(kaplan,42)$inter`, para 100, 300 e 1000 dias só conseguimos estimar com a interpolação, que são `r prob(kaplan,100)$inter`, `r prob(kaplan,300)$inter` e `r prob(kaplan,1000)$inter`, respectivamente. 

**Para o Estimador Nelson-Aalen: **

Temos que a probabilidade de sobreviver a 42 dias pela curva é `r prob(nelson,42)$prob`, enquanto pela interpolação é `r prob(nelson,42)$inter`, para 100, 300 e 1000 dias só conseguimos estimar com a interpolação, que são `r prob(nelson,100)$inter`, `r prob(nelson,300)$inter` e `r prob(nelson,1000)$inter`, respectivamente. 


## Letra D

*O tempo médio de vida restante dos pacientes que sobreviveram 1000 dias*


**Para o Estimador Kaplan-Meier: **

Temos que o tempo médio restante é 
`r tempo_medio_restante(kaplan,1000)$inter`.

**Para o Estimador Nelson-Aalen: **

Temos que o tempo médio restante é 
`r tempo_medio_restante(nelson,1000)$inter`.


## Letra E

*Interprete as estimativas obtidas nos três itens anteriores*

Como a interpretação para o estimador de Kaplan-Meier é análoga a interpretação para o estimador de Nelson-Aalen, interpretação apenas as estimativas do estimador de Kaplan-Meier por ser o mais utilizado.

Com o tempo médio e mediano podemos fornecer medidas de tendência central para a curva de sobrevivência, assim o tempo médio e tempo mediano fornecem a média e mediana de sobrevivência dos indivíduos neste modelo.

Verificando a probabilidade de sobrevicência para 42, 100, 300 e 1000 dias temos a probabilidade de um paciente com câncer sobreviver pelo menos esse tempo.

O tempo médio de vida restante, verificamos um paciente que sobreviveu até 1000 dias, qual o tempo médio de sobrevivência restante, ou seja, dado que sobreviveu 1000 dias, quanto tempo mais o paciente vai sobreviver. 


# Letra F

*Para quais tempos tem-se: S(t) = 0.80, S(t) = 0.30, S(t) = 0.10? Interprete*

**Para o Estimador Kaplan-Meier: **

Dado a estimativa da probabilidade de sobrevivência de 0.8, 0.3 e 0.1, temos que o tempo associado a essas probabilidades é: `r tempo_interpolado(kaplan, 0.8)`, `r tempo_interpolado(kaplan, 0.3)` e `r tempo_interpolado(kaplan, 0.1)`, respectivamente. 

**Para o Estimador Nelson-Aalen: **

Dado a estimativa da probabilidade de sobrevivência de 0.8, 0.3 e 0.1, temos que o tempo associado a essas probabilidades é: `r tempo_interpolado(nelson, 0.8)`, `r tempo_interpolado(nelson, 0.3)` e `r tempo_interpolado(nelson, 0.1)`, respectivamente. 


#Questão 4


```{r}
leucemia = "9, 13, 13+, 18, 23, 28+, 31, 34, 45+, 48, 161+, 5, 5, 8, 8, 12, 16+, 23, 27, 30, 33, 43, 45"
leucemia = stringr::str_split(leucemia, ", ") |> unlist()

censura1 <- as.vector(stringr::str_detect(leucemia,"[+]") |> sapply(\(x) if(x == TRUE) 0 else 1))

leucemia <- gsub("[+]", "", leucemia) |> as.integer()
leucemia

grupos=c(rep(1,11),rep(2,12))

df1 <- data.frame(leucemia = leucemia, censura = censura1, grupos = grupos)
```

```{r}
kaplan1 = survfit(Surv(df1$leucemia,df1$censura)~grupos, conf.type = "plain") |> 
    broom::tidy()
nelson1 = survfit(Surv(df1$leucemia,df1$censura)~grupos, stype = 2, conf.type = "plain") |> 
    broom::tidy()
kaplan2 = survfit(Surv(df1$leucemia,df1$censura)~grupos, conf.type = "log-log") |> 
    broom::tidy()
nelson2 = survfit(Surv(df1$leucemia,df1$censura)~grupos, stype = 2, conf.type = "log-log") |> 
    broom::tidy()
```

## Letra A

*Represente graficamente as curvas de sobrevivência (Kaplan-Meier e Nelson-Aalen).*

```{r}
quimio <- kaplan1 |> 
    dplyr::select(Estimate_KM = estimate, grupos = strata) |> 
    bind_cols(nelson1 |> select(Tempo = time, Estimate_NH = estimate)) |>
    filter(grupos == "grupos=1")


nquimio <- kaplan1 |> 
    dplyr::select(Estimate_KM = estimate, grupos = strata) |> 
    bind_cols(nelson1 |> select(Tempo = time, Estimate_NH = estimate)) |>
    filter(grupos == "grupos=2")

    ggplot()+
    geom_line(data = quimio, aes(Tempo, Estimate_KM, 
                                 color = 'Kaplan-Meier - Mantido'), size = 2)+
    geom_point(data = quimio,aes(Tempo, Estimate_KM), color = 'red', size = 3) +
    geom_line(data = quimio,aes(Tempo, Estimate_NH, 
                                color = 'Nelson-Aalen - Mantido'), size = 2)+
    geom_point(data = quimio,aes(Tempo, Estimate_NH), color = 'blue', size = 3) +
    geom_line(data = nquimio, aes(Tempo, Estimate_KM, 
                                  color = 'Kaplan-Meier - Não Mantido'), size = 2)+
    geom_point(data = nquimio,aes(Tempo, Estimate_KM), color = 'pink', size = 3) +
    geom_line(data = nquimio,aes(Tempo, Estimate_NH, 
                                 color = 'Nelson-Aalen - Não Mantido'), size = 2)+
    geom_point(data = nquimio,aes(Tempo, Estimate_NH), color = 'light blue', size = 3)+
    scale_colour_manual("Legenda Linhas", 
                        values = c( "Kaplan-Meier - Mantido" = "red", "Nelson-Aalen - Mantido" = "blue", 'Kaplan-Meier - Não Mantido' = "pink", 'Nelson-Aalen - Não Mantido' = "light blue" ))
```

## Letra B

*Estime a probabilidade dos pacientes ficarem livres da doença por mais que 30 semanas nos dois grupos. Obtenha intervalo de 95% de confiança (fórmula de Green-Wood e transformação log(− log))*

**Para o Estimador Kaplan-Meier: **

No grupo 1, temos a estimativa por pontual interpolação, `r prob(kaplan1 |> filter(strata == 'grupos=1'), 30)$inter ` e com intervalo de confiança pela formula de Green-Wood, com limites por interpolação sendo inferior: `r  prob_ic(kaplan1 |> filter(strata == 'grupos=1'), 30)$li_inter` e o superior `r  prob_ic(kaplan1 |> filter(strata == 'grupos=1'), 30)$ls_inter`.

No grupo 2, temos a estimativa por pontual interpolação, `r prob(kaplan1 |> filter(strata == 'grupos=2'), 30)$inter ` e pela curva, `r prob(kaplan1 |> filter(strata == 'grupos=2'), 30)$prob`,  e com intervalo de confiança pela formula de Green-Wood, com limites por interpolação sendo inferior: `r  prob_ic(kaplan1 |> filter(strata == 'grupos=2'), 30)$li_inter` e o superior `r  prob_ic(kaplan1 |> filter(strata == 'grupos=2'), 30)$ls_inter`, e intervalo pela curva `r  prob_ic(kaplan1 |> filter(strata == 'grupos=2'), 30)$li` e o superior `r  prob_ic(kaplan1 |> filter(strata == 'grupos=2'), 30)$ls`

No grupo 1, temos a estimativa por pontual interpolação, `r prob(kaplan2 |> filter(strata == 'grupos=1'), 30)$inter ` e com intervalo de confiança pela transformação log-log, com limites por interpolação sendo inferior: `r  prob_ic(kaplan2 |> filter(strata == 'grupos=1'), 30)$li_inter` e o superior `r  prob_ic(kaplan2 |> filter(strata == 'grupos=1'), 30)$ls_inter`.

No grupo 2, temos a estimativa por pontual interpolação, `r prob(kaplan2 |> filter(strata == 'grupos=2'), 30)$inter ` e pela curva, `r prob(kaplan2 |> filter(strata == 'grupos=2'), 30)$prob`,  e com intervalo de confiança pela transformação log-log, com limites por interpolação sendo inferior: `r  prob_ic(kaplan2 |> filter(strata == 'grupos=2'), 30)$li_inter` e o superior `r  prob_ic(kaplan2 |> filter(strata == 'grupos=2'), 30)$ls_inter`, e intervalo pela curva `r  prob_ic(kaplan2 |> filter(strata == 'grupos=2'), 30)$li` e o superior `r  prob_ic(kaplan2 |> filter(strata == 'grupos=2'), 30)$ls`


**Para o Estimador Nelson-Aalen: **

No grupo 1, temos a estimativa por pontual interpolação, `r prob(nelson1 |> filter(strata == 'grupos=1'), 30)$inter ` e com intervalo de confiança pela formula de Green-Wood, com limites por interpolação sendo inferior: `r  prob_ic(nelson1 |> filter(strata == 'grupos=1'), 30)$li_inter` e o superior `r  prob_ic(nelson1 |> filter(strata == 'grupos=1'), 30)$ls_inter`.

No grupo 2, temos a estimativa por pontual interpolação, `r prob(nelson1 |> filter(strata == 'grupos=2'), 30)$inter ` e pela curva, `r prob(nelson1 |> filter(strata == 'grupos=2'), 30)$prob`,  e com intervalo de confiança pela formula de Green-Wood, com limites por interpolação sendo inferior: `r  prob_ic(nelson1 |> filter(strata == 'grupos=2'), 30)$li_inter` e o superior `r  prob_ic(nelson1 |> filter(strata == 'grupos=2'), 30)$ls_inter`, e intervalo pela curva `r  prob_ic(nelson1 |> filter(strata == 'grupos=2'), 30)$li` e o superior `r  prob_ic(nelson1 |> filter(strata == 'grupos=2'), 30)$ls`

No grupo 1, temos a estimativa por pontual interpolação, `r prob(nelson2 |> filter(strata == 'grupos=1'), 30)$inter ` e com intervalo de confiança pela transformação log-log, com limites por interpolação sendo inferior: `r  prob_ic(nelson2 |> filter(strata == 'grupos=1'), 30)$li_inter` e o superior `r  prob_ic(nelson2 |> filter(strata == 'grupos=1'), 30)$ls_inter`.

No grupo 2, temos a estimativa por pontual interpolação, `r prob(nelson2 |> filter(strata == 'grupos=2'), 30)$inter ` e pela curva, `r prob(nelson2 |> filter(strata == 'grupos=2'), 30)$prob`,  e com intervalo de confiança pela transformação log-log, com limites por interpolação sendo inferior: `r  prob_ic(nelson2 |> filter(strata == 'grupos=2'), 30)$li_inter` e o superior `r  prob_ic(nelson2 |> filter(strata == 'grupos=2'), 30)$ls_inter`, e intervalo pela curva `r  prob_ic(nelson2 |> filter(strata == 'grupos=2'), 30)$li` e o superior `r  prob_ic(nelson2 |> filter(strata == 'grupos=2'), 30)$ls`



## Letra C

*Compares os grupos atrav´es de um teste apropriado*

Teste de Logrank

```{r}
survdiff(Surv(df1$leucemia,df1$censura)~df1$grupos,rho=0)
```


## Letra D

Com nível de significância de 5% e apenas realizando a interpretação do p-valor não há evidências para rejeitar a hipótese nula, dado que o p-valor é 0.07, mas a análise gráfica percebendo que a curva de sobrevivência do grupo mantido é sempre maior que a curva de sobrevivência do grupo não mantido e que a quantidade de censuras no grupo é maior, eu tomaria a decisão de manter a quimioterapia.

